灣臺北地方法院簡易民事判決
111年度店簡字第40號
原      告  胡憬佳  
被      告  賈傑    
上列當事人間損害賠償事件，原告提起刑事附帶民事訴訟，經本
院刑事庭裁定移送前來（107年度交附民字第41號），於民國111
年4月27日言詞辯論終結，本院判決如下：
　　主    文
被告應給付原告新臺幣捌萬肆仟貳佰元，及自民國一百零七年八
月十二日起至清償日止，按年息百分之五計算之利息。
原告其餘之訴駁回。
訴訟費用由被告負擔百分之一，餘由原告負擔。
本判決原告勝訴部分得假執行；但被告如以新臺幣捌萬肆仟貳佰
元為原告預供擔保後，得免為假執行。
原告其餘假執行之聲請駁回。
    事實及理由
一、按訴狀送達後，原告不得將原訴變更或追加他訴，但擴張或
    減縮應受判決事項之聲明，不在此限，民事訴訟法第255 條
    第1項第3款定有明文。本件原告原起訴請求被告應給付新臺
    幣（下同）312 萬1420元，及自起訴狀繕本送達翌日起至清
    償日止，按年息百分之5 計算之利息；願供擔保，請准宣告
    假執行。嗣於民國111年3月14日言詞辯論期日變更聲明為：
    被告應給付原告2446萬9642元，及自起訴狀繕本送達翌日起
    至清償日止，按年息百分之5 計算之利息；願供擔保，請准
    宣告假執行，核屬擴張應受判決事項之聲明，揆諸首揭規定
    ，應予准許。原告經合法通知，未於最後言詞辯論期日到場
    ，核無民事訴訟法第386 條所列各款情形，爰依被告之
　　聲請，由其一造辯論而為判決，合先敘明。
二、原告主張：
　　原告於106 年3月12日下午5時31分許，騎乘車牌號碼000-00
　　00號普通重型機車(下稱系爭機車)，行經新北市○○區○○路○
    段000 號前，當時適逢下班時段，車輛眾多，被告騎乘車牌
    號碼000-000 號普通重型機車(下稱被告機車)，欲從原告後
    方超車，被告應注意與其他車輛保持安全距離以隨時採取必
    要措施，且依當時日間有自然光線、天候晴朗、柏油路面乾
    燥無缺陷無障礙物等，視線亦良好等情況，然其卻貿然加速
    超越原告車輛，行進間被告機車把手撞擊系爭機車，致原告
    失去重心倒地，被告之過失傷害行為，抑或具有故意之侵權
    行為，導致原告受有右側手肘擦傷、右側膝部擦傷、右側腳
    小腳趾擦傷、右側小腿擦傷、左側膝部擦傷、右
　　側踝部擦傷及右側腕部等傷勢，經治療後，原告右側小腿及
    右踝不僅留有傷疤無法回復，甚有發炎及潰瘍等嚴重後遺症
    ，難以回復，故認被告應賠償原告下列款項：
(一)系爭車輛維修費用2萬1420元。
(二)國外醫療費用2380萬5896元，及國外醫療期間之住宿費用14
    萬2326元：
　　被告上開侵權行為致原告身體受有不可逆之永久性疤痕，以
    及受傷之右側踝部皮膚組織潰瘍及發炎情狀迄今無法痊癒，
    經原告自臺大醫院就診，醫生表示需透過幹細胞治療，始能
    使皮膚組織回復原狀，並建議原告至國外就診，預估需支出
    上開醫療費及住宿費。
(三)精神慰撫金50萬元；
　　事故發生時原告遭被告撞擊後倒地，並滑行數十公尺，受到
    極大驚嚇，導致有失眠焦慮等症狀，精神上受到極大痛苦折
    磨，所受傷害之皮膚表面傷口雖已穩定，但內部組織損傷導
    致活動能力受限，且有嚴重後遺症，經常感到腿部發麻，無
    法久站及步行，甚至於坐、久站均會隱隱作痛，每晚亦難以
    入眠，找工作也屢受阻礙，原告自得請求被告賠償精神慰撫
　　金。
　　以上共計2446萬9642元。為此，爰依民法第184條第1項、第
    2項、第191條之2、第193 條第1項及第195條第1項之規定提
    起本訴，並聲明：被告應給付原告2446萬9642元，及自起訴
    狀繕本送達翌日起至清償日止，按年息百分之5 計算之利息
    ；願供擔保，請准宣告假執行。
三、被告則以下列情詞置辯：
(一)對於被告於上開時地因過失至原告受傷之事實不爭執，惟否
    認有故意侵權行為，因兩造先前並不認識，被告是經警察通
    知才知道有發生交通事故，依據道路監視器錄影畫面，當時
    系爭車輛本來在內側車道中間行駛，卻突然往被告所在之外
    側車道靠近，而在被告機車直行經過後，原告才在被告後面
    倒下，故事發當時被告並不知道有碰撞到系爭車輛。
(二)同意給付系爭機車維修費用，但認為需計算折舊，另強制險
    前已針對原告提出之醫療單據共700 多元進行理賠。且先前
    原告並未提到皮膚組織潰瘍及發炎之情形，否認與本件事故
    有因果關係，之後亦未提出任何的醫療費用支出證明，事發
    將近4年之久，原告始提出有做醫美治療之必要，其
　　主張需要至國外就診並無理由。
(三)聲明：請求駁回原告之訴；訴訟費用由原告負擔。
四、得心證之理由：
    原告主張之事實，業據其提出新北市政府警察局交通事故當
    事人登記聯單、天主教耕莘醫療財團法人耕莘醫院(下稱耕
    莘醫院)急診護理評估記錄資料、耕莘醫院診斷證明書、臺
    灣大學醫學院附設醫院(下稱臺大醫院)門診病歷紀錄、整形
    外科掛號記錄、檢驗及預約單、三軍總醫院門診病歷、心臟
    血管外科檢驗紀錄、右側腳踝傷勢照片、達揚車業有限公司
    估價單、新北市政府車輛行車事故鑑定委員會鑑定意見書、
    衛生福利部106年7月25日衛授食字第1061406617號函暨附件
    細胞及基因治療產品管理法(草案)、生技醫藥核心設施平台
    查詢資料、國外幹細胞再生治療諮詢紀錄、臺大醫院病歷說
    明切結書等件為證。而被告就其於本件事故有未保持安全間
    隔之肇事責任，致原告受有右側手肘擦傷、右側膝部擦傷、
    右側腳小腳趾擦傷、右側小腿擦傷、左側膝部擦傷、右側踝
    部擦傷及右側腕部等傷勢，系爭機車亦受損等事實均不爭執
    ，且其所為經臺灣臺北地方法院檢察署檢察官以106年度偵
    字第10745號提起公訴，並經本院刑事庭於110 年10 月5日
    以107 年度交訴字第10號判決判處被告犯過失傷害罪，處有
    期徒刑3月；被訴肇事致人傷害而逃逸部分無罪，嗣經臺灣
    高等法院以110 年度交上訴字第166 號刑事判決駁回上訴而
    確定，有上開起訴書及判決書在卷可稽，原告此部分之主張
    堪認屬實。惟被告否認有故意侵權行為，亦否認原告所指右
    側小腿及右踝之發炎、潰瘍或疤痕等後遺症與本件車禍有何
    因果關係，並對原告之請求以前詞置辯。經查：
(一)按因故意或過失，不法侵害他人之權利者，負損害賠償責任
    ；汽車、機車或其他非依軌道行駛之動力車輛，在使用中加
    損害於他人者，駕駛人應賠償因此所生之損害；不法侵害他
    人之身體、健康、名譽、自由、信用、隱私、貞操，或不法
    侵害其他人格法益而情節重大者，被害人雖非財產上之損害
    ，亦得請求賠償相當之金額；不法侵害他人之身體或健康者
    ，對於被害人因此喪失或減少勞動能力或增加生活上之需要
    時，應負損害賠償責任，民法第184條第1項前段、第191條
    之2本文、第193條第1項、第195條第1項前段分別定有明文
    。次按當事人主張有利於己之事實者，就其事實有舉證之責
    任，民事訴訟法第277 條定有明文。又各當事人就其所主張
    有利於己之事實，均應負舉證之責，故一方已有適當之證明
    者，相對人欲否認其主張，即不得不更舉反證。原告於起訴
    原因已有相當之證明，被告對渠主張，如抗辯不實並提出反
    對之主張者，則被告對渠反對之主張，亦應負證明之責，此
    為舉證責任分擔之原則。若被告於抗辯事實並無確實證明方
    法，僅以空言爭執者，當然認定其抗辯事實之非真正，而
　　應為被告不利益之裁判（最高法院19年上字第2345號、18年
    上字第2855號、第1679號判決意旨參照）。
(二)原告固主張被告於本件事故應具有傷害原告之故意等語，惟
　  本件事故現場監視器錄影畫面經本院刑事庭當庭勘驗，其勘
    驗結果顯示兩造所處道路背景為兩線道之道路，道路中央為
    白色虛線，被告行駛於靠近道路中央白色虛線之外側車道，
    原告之機車行駛於被告之左前方；嗣後被告之機車稍往內側
    車道偏，並漸靠近系爭機車，隨後超越系爭機車；系爭機車
    後車燈亮起，稍微左右搖晃後向右傾倒，並滑行至外側車道
    之路邊。原告倒地的位置位於被告正後方，其倒地後，被告
    所騎乘之機車亮起煞車燈並放慢速度，而後又慢慢加速往前
    離開畫面等情，此有本院刑事庭107年度交訴字第10號案件
    之勘驗筆錄在卷可參（見該案件108年5月22日準備程序筆錄
    ，即交訴字案卷一第258頁），顯見被告雖有靠近系爭機車
    並超越該車之行駛行為，惟未見刻意衝撞系爭機車之情行，
    且系爭機車遭擦撞之位置係其右側把手，而原告於上開刑事
    案件審理中陳稱：被告不是撞，是近距離擦到。他不知道我
    那時候已經失去平衡開始滑行等語（見該案件108年3月6日
    審判筆錄，即交訴字案卷一第137頁）。足見，被告應係欲
    超越系爭機車，惟未保持安全間隔距離，過於貼近系爭機車
    而擦撞右側把手致原告倒地滑行，其於本件事故自有過失責
    任，然尚無從逕認被告係出於故意而撞擊系爭機車。況被告
    於騎乘機車過程中，若衝撞系爭機車，其自身亦有車倒人傷
    之可能，衡情被告實無故意為之之理。此外，原告就其主張
    之故意侵權行為部分，並未提出其他事證證明，實難採信。
    　
(三)被告因騎乘機車過失致原告受傷，其所有之系爭車輛亦受損
    ，原告依上開侵權行為規定，請求被告負損害賠償責任，自
    屬正當。茲就原告請求之金額審酌如下：
　1.系爭車輛維修費用部分：
　　按物被毀損時，被害人除得依民法第196條請求賠償外，並
    不排除民法第213 條至第215 條之適用。依民法第196 條請
    求賠償物被毀損所減少之價額，得以修復費用為估定之標準
    ，但以必要者為限（例如︰修理材料以新品換舊品，應予折
    舊），此有最高法院77年度第9 次民事庭會議決議可資參照
    。經查，系爭機車係於104 年1月（推定為1 月15日）出廠
    ，迄本件事故發生時即106 年3 月12日受損時，已使用約2 
    年2月，有公路監理電子閘門查詢資料在卷可稽(本院卷第16
    1頁)。又系爭車輛之修復費用2 萬1420元（均零件費用），
    有上開估價單可佐，被告就此亦不爭執，自屬可採。然更新
    零件之折舊價差顯非必要，應予扣除，本院依行政院公布之
    固定資產耐用年數表及固定資產折舊率表，即系爭車輛耐用
    年數3年，每年折舊千分之536 ，其零件折舊後所剩之殘值4
    200元（計算式如附表），故原告得請求之修復費用為4200
    元，逾此部分之請求，尚乏依據，應予駁回。　
　2.國外醫療費用及國外醫療期間之住宿費用部分：
　　原告主張其因本件事故，受有不可逆之永久性疤痕，以及受
    傷之右側踝部皮膚組織潰瘍及發炎情狀迄今無法痊癒，須至
    國外就診等情，均為被告否認，依上開說明，應由原告就此
    負舉證責任。而原告雖提出臺大醫院檢驗及預約單、門診病
    歷紀錄（本院107年度交附民字第41號卷第45頁至第51頁）
    、三軍總醫院門診病歷資料為證（見本院卷第147頁至第154
    頁），然依上開資料所載，原告係於107年4月17日始至臺大
    醫院就醫，另於109年10月20日至三軍總醫院就醫，距本件
    車禍事故發生之106年3月12日，分別已逾1年1月、3年7月，
    則其就醫時之病症實難逕認係本件車禍事故所致。又原告提
    出之臺大醫院病歷說明切結書（本院卷第157頁），係記載
    其與臺大醫院醫師就原告就醫時之傷勢的治療方式進行討論
    ，縱其記載內容為真，亦無從據以認定原告所指疤痕、右側
    踝部皮膚組織潰瘍及發炎等症狀與本件事故具相當因果關係
    。此外，原告復未提出其他事證以實其說，應認原告未盡其
    舉證之責，原告此部分之主張，洵屬無據。
　3.精神慰撫金部分：
　　按慰撫金之賠償，其核給之標準固與財產上損害之計算不同
    ，斟酌雙方身分與加害程度，核定相當之數額（最高法院51
     年台上字第223號判決意旨參照）。本件被告於上開時地，
    過失傷害原告身體，不法侵害原告之人格法益，伴隨而生精
    神上之痛苦可以預見，原告自得請求被告賠償其所受非財產
    上之損害即精神慰撫金。本院審酌被告行為侵害之嚴重性及
    原告精神上所受痛苦程度，另考量被告為大學畢業，目前無
    業，經濟狀況普通，並參酌兩造稅務電子閘門所得調件明細
    表、財產調件明細表所示資力狀況（因屬個人隱私，僅予參
    酌，爰不予揭露）等一切情狀，認原告請求被告賠償其精神
    慰撫金50萬元尚屬過高，本院認應以8萬元為適當，逾
　　此部分之請求，應予駁回。
　4.綜上所述，原告因本件事故所受之損害，於請求8 萬4200元
    之範圍內（計算式：系爭機車維修費用4200元＋精神慰撫金
　　8萬元＝8萬4200元），為有理由。
五、從而，原告依民法第184條第1項前段、第191條之2及第195
    條第1項等規定，請求被告給付8萬4200元及自起訴狀繕本送
    達翌日即107年8月12日起至清償日止，按年息百分之5 計算
    之利息，為有理由，應予准許；逾此部分之請求，為
　　無理由，應予駁回。
六、本件事證已臻明確，原告其餘主張及所提之證據，均核與本
　　案判決所認結果不生影響，爰無庸一一論述，附此敘明。
七、本件原告勝訴部分係適用簡易程序所為被告敗訴之判決，依
    民事訴訟法第389 條第1 項第3 款規定，應依職權宣告假執
    行，並依同法第392條第2項規定，依職權宣告被告如為原告
　　預供擔保，得免為假執行。至原告其餘假執行之聲請，因訴
    之駁回而失所依據，應予駁回。
八、訴訟費用負擔之依據：民事訴訟法第79條。
中　　華　　民　　國　　111 　年　　5 　　月　　18　　日
                  臺灣臺北地方法院新店簡易庭　　
                              法  官　張淑美 
以上正本係照原本作成。
對於本件判決如有不服，應於收受送達後20日內向本院提出上訴
書狀，上訴於本院合議庭，並按他造當事人之人數附具繕本。
中　　華　　民　　國　　111 　年　　5 　　月　　18　　日
                              書記官  馮姿蓉
附表
-----
折舊時間           金額
第1年折舊值        21,420×0.536=11,481
第1年折舊後價值    21,420-11,481=9,939
第2年折舊值        9,939×0.536=5,327
第2年折舊後價值    9,939-5,327=4,612
第3年折舊值        4,612×0.536×(2/12)=412
第3年折舊後價值    4,612-412=4,200